【裁判字號】    89,訴緝,110
【裁判日期】    890919
【裁判案由】    毒品危害防制條例
【裁判全文】
臺灣板橋地方法院刑事判決                        八十九年度訴緝字第一一０號
    公  訴  人  臺灣板橋地方法院檢察署檢察官
    被      告  丙○○
    指定辯護人  甲○
右列被告因違反毒品危害防制條例案件，經檢察官提起公訴（八十七年度偵字第一七
六二三、八十七年度偵緝字第一二五０號），甲○判決如左：
    主  文
丙○○無罪。
    理  由
一、公訴意旨略以：丙○○基於營利之概括犯意，購入安非他命後，以000000
    0000號行動電話對外連絡，連續於民國八十七年七月十幾日及七月十六日二
    次由乙○○以上開行動電話連絡後，約在台北縣板橋市○○路一公寓四樓交易，
    均當場一手交錢一手交安非他命，第一次乙○○向丙○○購買新台幣（下同）三
    千元之安非他命，第二次購買二萬五千元半兩之安非他命。嗣於八十七年八月十
    三日晚間七時許，乙○○在台北縣板橋市○○路○段四八巷一九弄四號二樓為警
    查獲，經警命乙○○連絡丙○○，於當日晚間九時三十分許，為警在台北縣板橋
    市○○路四二八號前查獲丙○○，丙○○因而販賣未遂。因認被告丙○○涉有毒
    品危害防制條例第四條第二項之非法販賣第二級毒品安非他命罪嫌云云。
二、按犯罪事實應依證據認定之，無證據不得推定其犯罪事實。又不能證明被告犯罪
    者，應諭知無罪之判決，刑事訴訟法第一百五十四條、第三百零一條第一項前段
    分別定有明文。又認定不利於被告之事實，須依積極證據，苟積極證據不足為不
    利於被告事實之認定時，即應為有利於被告之認定，更不必有何有利之證據。共
    同被告所為不利於己之陳述，固得採為其他共同被告犯罪之證據，惟此項不利之
    陳述，須無瑕疵可指，而就其他方面調查，又與事實相符，始得採為其他共同被
    告犯罪事實之認定，最高法院三十年上字第八一六號、八十六年台上字第四一九
    號著有判例可資參照。
三、本件公訴人認被告丙○○涉有右揭犯罪，係以被告丙○○如何販賣安非他命予乙
    ○○之情，業據乙○○於警訊及偵查中指訴綦詳，且本件被告丙○○亦係經警命
    乙○○聯絡始行查獲，被告丙○○若無販賣，何會應乙○○之約前來為其主要論
    據。訊據被告堅決否認涉有上開非法販賣安非他命之犯行，辯稱：其並無販賣安
    非他命予乙○○，乙○○原本係其女朋友，後因其又另行認識一位女朋友，而沒
    有再與乙○○在一起，乙○○因此而設詞誣陷，且乙○○所稱第二次向其購買之
    二萬五千元，係乙○○私自向地下錢莊借款後，由其二人共同向張文山之朋友「
    喇叭」購買安非他命，其有向乙○○表示會與伊攤還該款項，後來安非他命吸完
    了，錢也沒有了，至於查獲當天乙○○打電話問其身上有無安非他命要向其購買
    ，其答說沒有，但其等以前是男女朋友，如果身上沒有安非他命就會問對方身上
    有沒有，若沒有就問有沒有錢再一起去買，當天乙○○說有二千元，其乃前去載
    乙○○要一起去買安非他命，並非應約前去販賣安非他命等語。甲○查：
(一)證人乙○○初於八十七年八月十四日警訊時固供稱：「安非他命是我向丙○○於
    二禮拜前八十七年七月二十九日左右，以新台幣二萬五千元正買半兩，．．．」
    ，經警訊問其共向丙○○買多少次安非他命？數量約多少？價值約多少元時，供
    稱：「共二次，第一次向他購買八十七年七月二十日左右，於新海路四二八號四
    樓他朋友住處（指證人丁○○之住處）交給他新台幣三千元，而他也出新台幣二
    千元，而後他要我等約一小時後，他即拿出安非他命約一．０公克給我，而我們
    就在那裡吸食，第二次則是於七月二十一日晚間七時至八時左右，也是於板橋市
    ○○路四二八號四樓他朋友住處，我拿二萬三千元向他購買安非他命半兩約淨重
    十七‧五公克，但他隔二至三天後陸續的又把那些安非他命拿回，只留大約０‧
    一公克給我」；其於同日偵查中供稱：「（有無向丙○○買安）有的，在八十七
    年七月二十日、二十一日，二次都在板市○○路向他買過，第一次三千，第二次
    二萬三千元」，八十七年八月二十六日偵查中供稱：「我用錢向丙○○調的，八
    十七年七月十幾日及七月十六日二次，地點在板橋市○○路，是我打00000
    00000號行動電話給他，他聯絡我到新海路不知地址的四樓拿，第一次買三
    千，第二次買二萬五千元半兩」，其在甲○審理中供稱：「（安非他命）向丙○
    ○買的，八十七年七月十幾日、十六日買的，第一次買三千元，第二次買二萬五
    千元，用0000000000號行動電話聯絡，聯絡後約在板市○○路某公寓
    四樓交易」等語。查乙○○於八十七年八月十四日警訊時，距其所供向被告購買
    安非他命之時間僅約二、三週，按理其記憶應尚鮮明，惟其歷次所供向被告購買
    安非他命之時間卻多所反覆，其供詞之真實性不能無疑。
(二)次查，乙○○初於八十七年八月十四日警訊中復供稱：「安非他命是我向丙○○
    於二禮拜前八十七年七月二十九日左右，以新台幣二萬五千元正買半兩，但隔二
    至三天丙○○又將安非他命拿回，就只留下這麼一點（即右記扣案之安非他命０
    ．一公克）」「共二次，第一次向他購買八十七年七月二十日左右，於新海路四
    二八號四樓他朋友住處交給他新台幣三千元，而他也出新台幣二千元，而後他要
    我等約一小時後，他即拿出安非他命約一．０公克給我，而我們就在那裡吸食，
    第二次則是於七月二十一日晚間七時至八時左右，也是於板橋市○○路四二八號
    四樓他朋友住處，我拿二萬三千元向他購買安非他命半兩約淨重十七‧五公克，
    但他隔二至三天後陸續的又把那些安非他命拿回，只留大約０‧一公克給我」，
    經警訊問丙○○為何於二至三天內陸續向妳拿回安非他命？妳又為何要給他時，
    則供稱「他原本就想獨吞我分得的安非他命，而我想大家都是朋友別計較，所以
    就陸續給他，並未向他收過半毛錢」等語。據乙○○前述證詞觀之，第一次其係
    交被告三千元，而被告亦出資二千元，而後其等待約一小時後，被告即拿出安非
    他命交給伊，二人即在該處吸食。顯見該次應係乙○○與被告共同出資，由被告
    向他人購買安非他命後供其等一起吸用，倘如乙○○所言其係向被告購買安非他
    命，則被告又為何要共同出資。又據乙○○前述所供：「．．．但隔二至三天丙
    ○○又將安非他命拿回，就只留下這麼一點」「他原本就想獨吞我分得的安非他
    命，而我想大家都是朋友別計較，所以就陸續給他，並未向他收過半毛錢」等語
    觀之，該次亦應係乙○○與被告共同向他人購買安非他命，否則如安非他命係乙
    ○○向被告所購得，豈有被告想獨吞乙○○分得的安非他命之理，又乙○○若係
    向丙○○購買安非他命，豈會情願將安非他命陸續還給被告而又不要求退錢之理
    ？職是，被告辯稱乙○○私自向地下錢莊借款二萬五千元後，由其二人共同向他
    人購買安非他命等語應可採信。
(三)乙○○於八十七年八月十三日十九時三十分許為警查獲時，經警授意下以電話佯
    向被告購買安非他命，而於八十七年八月十三日二十一時三十分許，在台北縣板
    橋市○○路四二八號前查獲被告，惟被告為警查獲時，身上並無任何安非他命等
    毒品，此有警訊筆錄在卷可稽。是故，被告辯稱查獲當天乙○○打電話問其身上
    有無安非他命要向其購買，其答說沒有，但其等以前是男女朋友，如果身上沒有
    安非他命就會問對方身上有沒有，若沒有就問有沒有錢再一起去買，當天乙○○
    說有二千元，其乃前去載乙○○要一起去買安非他命，並非應約前去販賣安非他
    命等語，亦合情理。
(四)證人乙○○於警訊時已供稱其與被告乃朋友關係，其陸續將安非他命給被告，未
    向他收過半毛錢，足見其等當時之朋友情誼非比尋常；又八十九年八月二十四日
    證人丁○○於甲○審理時結證稱：丙○○於八十七年六、七月間借住其住處時，
    有帶乙○○回去過夜，他們二人是男女朋友關係。由此可證，被告所辯其與乙○
    ○原本係男女朋友關係應係真實，二人既為親密情侶，衡情被告應不致販賣安非
    他命予自己女友之理，因此，被告所辯因其另行結識女友，未與乙○○在一起，
    乙○○因此而設詞誣陷，非無可能（按乙○○因安非他命急性中毒，導致瀰漫性
    出血合併多重器官衰竭，已於八十八年八月二十九日下午十時四十三分死亡，無
    從對質）。
(五)按毒品危害防制條例第十七條規定，供出毒品來源因而破獲者，得減輕其刑，故
    為擔保其他共同被告所為不利於他人之陳述之真實性，尤應有足以令人確信其陳
    述為真實之補強證據，始能資為論罪之依據。而所謂補強證據，則指除該自白或
    不利於己之陳述本身之外，其他足資證明自白或不利於己之陳述所指之犯罪事實
    確有相當程度真實性之證據而言，雖其所補強者，非以犯罪事實之全部為必要，
    但亦須因補強證據與該陳述之相互利用，本於推理作用，在客觀上以使人對該犯
    罪事實獲得確信之心證者，始足當之。依據乙○○前述證詞觀之，乙○○所供前
    後二次向被告購買安非他命之情，實乃其等共同出資向他人購買，公訴人未詳細
    勾稽乙○○證言，專憑其證言為被告販賣安非他命之論據，顯有誤會。且被告為
    警查獲時，並無扣得絲毫安非他命，本件亦無其他適當之補強證據可資佐證，此
    外甲○復查無其他任何積極證據足證被告有販賣安非他命之犯行，揆諸首揭說明
    ，爰為被告無罪之諭知。
據上論斷，應依刑事訴訟法第三百零一條第一項，判決如主文。
本案經檢察官潘翠雪到庭執行職務
中    華    民    國      八十九        年      九      月    十九      日
                                      臺灣板橋地方法院刑事第一庭
                                          法  官  毛  崑  山
右正本證明與原本無異。
如不服本判決，應於判決送達後十日內，向甲○提出上訴狀。
                      書記官  章  宏  萱
中    華    民    國      八十九        年      九      月    二十      日


司法院資訊處製作；財團法人民間司法改革基金會備份。
